最高法院刑事判決　　　　　　　　　　111年度台上字第825號
上　訴　人　孫國璽
上列上訴人因違反毒品危害防制條例等罪案件，不服臺灣高等法
院中華民國110年10月27日第二審判決（110年度上訴字第2628號
，起訴案號：臺灣桃園地方檢察署104 年度偵字第22646、24599
、26269號），提起上訴，本院判決如下：
    主  文
上訴駁回。
    理  由
壹、違反毒品危害防制條例及槍砲彈藥刀械管制條例部分：
一、按刑事訴訟法第377 條規定，上訴於第三審法院，非以判決
    違背法令為理由，不得為之。是提起第三審上訴，應以原判
    決違背法令為理由，係屬法定要件。如果上訴理由書狀並未
    指摘原判決有何違法，自應認其上訴為違背法律上之程式，
    予以駁回。
二、本件原審審理結果，認為上訴人孫國璽有如原判決附表（下
    稱附表）一編號2-1、2-3、3-1至3-2、6 所載之販賣第一級
    毒品海洛因；如編號1-5、2-2、2-4至2-8所示之同時販賣海
    洛因及第二級毒品甲基安非他命；如編號1-1至1-4、1-6 至
    1-10、4-1至4-3、5、7所載之販賣甲基安非他命；及其事實
    欄二所示之非法持有改造霰彈槍、具殺傷力之子彈各犯行明
    確。因而撤銷第一審關於附表一編號1-5、4-2、6 部分之科
    刑判決，改判論處上訴人以民國109 年1月15日修正，同年7
    月15日施行前（下稱修正前）毒品危害防制條例第4條第1項
    之販賣第一級毒品共2罪刑，及同條第2項之販賣第二級毒品
    罪刑（編號1-5部分，想像競合犯同條例第4條第2 項之販賣
    第二級毒品罪），並為相關沒收、沒收追徵、沒收銷燬之宣
    告；另維持第一審關於附表一編號1-1 至1-4、1-6至1-10、
    2-1至2-8、3-1至3-2、4-1、4-3、5、7及事實欄二，論處上
    訴人修正前毒品危害防制條例第4條第1項之販賣第一級毒品
    共10罪刑、同條第2 項之販賣第二級毒品共13罪刑，暨未經
    許可持有具殺傷力之改造霰彈槍罪刑（附表一編號2-2、2-4
    至2-8 部分，想像競合犯同條例第4條第2項之販賣第二級毒
    品罪，事實欄二部分，想像競合犯未經許可持有具殺傷力之
    子彈罪），並為相關沒收、沒收追徵、沒收銷燬之判決，駁
    回上訴人此部分在第二審之上訴。已詳敘其認定犯罪事實所
    憑之證據及理由。
三、刑法第59條規定之酌量減輕其刑，必須犯罪另有特殊之原因
    與環境，在客觀上足以引起一般同情，認為即使予以宣告法
    定最低度刑，猶嫌過重者，始有其適用。此所謂法定最低度
    刑，固包括法定最低本刑；惟遇有其他法定減輕之事由者，
    則應係指適用其他法定減輕事由減輕後之最低度刑而言。倘
    被告別有其他法定減輕事由者，應先適用法定減輕事由減輕
    其刑後，猶認其犯罪之情狀顯可憫恕，即使科以該減輕後之
    最低度刑仍嫌過重者，始得適用刑法第59條規定酌量減輕其
    刑。又此項犯罪情狀是否顯可憫恕而酌量減輕其刑之認定，
    係屬法院得依職權自由裁量之事項。原判決已敘明上訴人販
    賣毒品犯行之次數非少，危害非輕，且除附表一編號7 之犯
    行外，均已依修正前毒品危害防制條例第17條第2 項規定減
    輕其刑，客觀上難認有何情輕法重，自無適用刑法第59條規
    定酌減其刑之餘地。另非法持有槍、彈有誤擊他人之風險，
    且上訴人亦無何持有槍枝之必要，難認其持有槍枝犯行有何
    值得憫恕之處，是該部分同無刑法第59條規定之適用等旨，
    經核於法並無不合。且查上訴人於短期內（自104年7月28日
    至同年10月27日），販賣毒品多達26次，且販賣之毒品種類
    及對象均非單一，此外遭查獲之海洛因及甲基安非他命，分
    別純質淨重達100.65公克、251.9 公克，顯非一時思慮不周
    ，偶為販賣毒品犯行。又其附表一編號1-5、6之犯行，既經
    原審依修正前毒品危害防制條例第17條第2 項規定減輕其刑
    後，其最低法定刑為有期徒刑15年，已遠低於第一審認無該
    減刑規定適用之最低法定刑（無期徒刑），則原審認該2 次
    犯行，同無上開酌減其刑規定之適用，自無違法可指。上訴
    意旨以上訴人非大盤毒梟，亦未涉幫派組織之走私販毒，僅
    係與友人間互通有無，且各次販賣毒品之數量、所得利潤均
    微，又係因腳傷、學歷不高、家境清寒始為本案販毒犯行。
    再佐以其已供出毒品上游林達忠，雖因林達忠死亡，致其無
    法適用供出上游減免其刑之規定，惟此乃偵查機關怠於偵辦
    所致。另第一審法院亦認其如附表一編號1-5、6之犯行，有
    刑法第59條規定之適用。綜此，原審就其販賣毒品犯行部分
    ，未依刑法第59條規定酌減其刑，自有違誤。再者，其雖持
    有槍枝，但從未攜出或擊發，對社會危害甚低，原審未依上
    開規定酌減其刑，亦有違罪刑相當原則云云，乃係就原審量
    刑酌減與否職權之適法行使，任意指摘，與法律規定得為第
    三審上訴理由之違法情形，不相適合。綜上，應認上訴人本
    件關於違反毒品危害防制條例及槍砲彈藥刀械管制條例部分
    之上訴均不合法律上之程式，皆應予以駁回。
貳、轉讓禁藥部分：
    第三審上訴書狀應敘述上訴之理由，未敘述者，得於提起上
    訴後20日內補提理由書於原審法院；其已逾上述期間，而於
    第三審法院未判決前，仍未提出上訴理由書狀者，第三審法
    院應以判決駁回之，刑事訴訟法第382 條第1項及第395條後
    段分別定有明文。上訴人雖對原判決不服，於110 年11月19
    日提起上訴，惟揆其所提出之刑事上訴理由狀，僅就原判決
    關於違反毒品危害防制條例及槍砲彈藥刀械管制條例部分敘
    述其不服之理由，就轉讓禁藥（即附表一編號1-11）部分，
    則未敘述理由，迄今逾期已久，於本院未判決前仍未提出。
    依上開規定，其此部分之上訴自非合法，應併予駁回。
據上論結，應依刑事訴訟法第395條，判決如主文。
中    華    民    國   111    年    3     月    3     日
                  刑事第三庭審判長法  官  徐  昌  錦  
                                  法  官  林  恆  吉  
                                  法  官  林  海  祥  
                                  法  官  侯  廷  昌  
                                  法  官  江  翠  萍  
本件正本證明與原本無異
                                  書記官
中    華    民    國   111    年    3     月    8     日